臺灣苗栗地方法院民事簡易判決
110年度苗簡字第286號
原      告  莫昀騏  
被      告  羅時榮  
            羅興吉  
上列原告因被告竊盜等案件，提起刑事附帶民事訴訟（本院109
年度簡附民字第76號）請求侵權行為損害賠償，經本院刑事庭裁
定移送前來，本院於民國110年8月11日言詞辯論終結，判決如下
：
　　主  文
被告羅時榮應給付原告新臺幣12萬元，及自民國110年1月5日起
至清償日止，按週年利率百分之5 計算之利息。
原告其餘之訴駁回。
訴訟費用由被告羅時榮負擔2分之1，餘由原告負擔。
本判決第一項得假執行。
原告其餘假執行之聲請駁回。
　　事實及理由
壹、程序方面
    按不變更訴訟標的，而補充或更正事實上或法律上之陳述者
    ，非為訴之變更或追加，民事訴訟法第256 條定有明文。查
    原告於民國110年8月11日當庭以言詞變更訴之聲明第1項為
    ：被告應連帶給付原告新臺幣（下同）12萬元，及自刑事附
    帶民事訴訟起訴狀繕本送達被告翌日起至清償日止，按週年
    利率百分之5 計算之利息（見本院卷第53頁）。核原告請求
    共同給付更改為請求連帶給付部分，屬更正法律上之陳述，
    並未變更其訴訟標的，於法即無不合，應予准許。
貳、實體方面
一、原告主張：被告羅時榮於108年11月14日下午4 時許，前往
    苗栗縣○○市○○街00巷0號「無極九玄宮」，在該處見原告之
    包包（下稱系爭背包）放置在長板凳上，且無人看顧，竟意
    圖為自己不法所有，基於竊盜之犯意，拿取原告所有之系爭
    背包（内有現金12萬元、皮夾、證件、行動電源1 具、傳輸
    線1 條、插頭1個及眼鏡1 副，合計價值14萬2,000元，其中
    現金12萬元下稱系爭現金）後離開「無極九玄宮」而竊取得
    手，嗣羅時榮將系爭背包攜帶返回苗栗縣○○市○○街00巷00號
    住處。而被告羅興吉（即羅時榮之子）雖知悉系爭背包可能
    係羅時榮以不法方式取得，竟基於隱匿羅時榮涉犯竊盜刑事
    案件證據之犯意，於同日下午8 時多許，將羅時榮所竊得之
    系爭背包（無證據證明含系爭現金、行動電源1 具、傳輸線
    1 條、插頭1 個），攜帶至新竹縣寶山鄉深井二路89巷口旁
    路邊山坡棄置。嗣經警獲報，調閱監視錄影，並循線至前址
    山坡尋回羅興吉棄置之系爭背包（不含系爭現金、行動電源
    1 具、傳輸線1 條、插頭1 個）。被告上開犯罪行為，致原
    告系爭背包中之系爭現金遭竊，受有12萬元之損害。為此，
    爰依侵權行為之法律關係，提起本件訴訟，請求被告連帶賠
    償12萬元等語。並聲明：（一）被告應連帶給付原告12萬元
    ，及自刑事附帶民事訴訟起訴狀繕本送達被告翌日起至清償
    日止，按週年利率百分之5 計算之利息。（二）願供擔保，
    請准宣告假執行。
二、被告方面：
（一）羅時榮以：原告所提子虛烏有，伊有拿系爭背包，但是裡
      面沒有系爭現金等語，茲為抗辯。並聲明：原告之訴駁回
      。
（二）羅興吉則以：伊有拿系爭背包，但沒有拿原告的系爭現金
      等語，茲為抗辯。並聲明：原告之訴駁回。
三、經查，羅時榮因竊盜系爭背包，羅興吉因隱匿刑事證據，遭
    臺灣苗栗地方檢察署以108年度偵字第6963號（下稱系爭偵
    案）提起公訴，經本院以109年度苗簡字第678號（下稱系爭
    刑案）刑事判決判處：「羅時榮犯竊盜罪，處拘役伍拾日，
    如易科罰金，以新臺幣壹仟元折算壹日。未扣案犯罪所得行
    動電源壹具、傳輸線壹條、插頭壹個及新臺幣拾貳萬元均沒
    收，於全部或一部不能沒收或不宜執行沒收時，追徵其價額
    。羅興吉犯隱匿刑事證據罪，處拘役拾伍日，如易科罰金，
    以新臺幣壹仟元折算壹日 」，經本院調閱系爭偵案、系爭
    刑案全卷核對無訛，堪信為真實。
四、原告另主張被告前開犯罪行為連帶侵害其財產權致其受有12
    萬元之損害乙節，為被告所否認，並以前詞置辯，是本件爭
    點厥為：（一）在羅時榮竊取系爭背包內時，其內是否有原
    告所稱之系爭現金？（二）原告對羅時榮請求侵權行為損害
    賠償12萬元是否有理由？（三）原告對羅興吉請求連帶損害
    賠償，是否有理由？分述如下：
（一）在羅時榮竊取系爭背包時，系爭背包內是否有原告所稱之
      系爭現金？
　　　被告雖坦承羅時榮竊取系爭背包，羅興吉棄置系爭背包等
      情，但辯稱系爭背包內並無系爭現金云云。惟羅時榮於本
      院109年6月23日刑事準備程序中，在法官請檢查官陳述系
      爭偵案之起訴要旨後，當庭承認有檢察官以系爭偵案起訴
      之犯罪事實（見本院109年度易字第370號卷第32、33頁）
      ，而系爭偵案起訴犯罪事實明確記載：羅時榮於108年11
      月14日15時許，前往苗栗縣○○市○○街00巷0號「無極九玄
      宮」，在該處見莫昀騏之包包放置在長板凳上，且無人看
      顧，竟意圖為自己不法所有，基於竊盜之犯意，拿取原告
      所有之包包1個(內有系爭現金、皮夾、證件、行動電源等
      物，合計價值14萬2,000元）等節（見系爭偵案卷第141頁
      ）。法官並於前開準備程序中再次向羅時榮確認：前開起
      訴書所載之竊得物品，是否均正確？羅時榮答稱：均正確
      等語（見109年度易字第370號卷第33頁）。可見羅時榮於
      系爭刑案程序中，已明確承認系爭背包內有系爭現金之事
      實，且經法官再次確認，亦明確表達正確之意，堪認羅時
      榮竊得系爭背包時，系爭背包內即已有系爭現金之存在，
      原告此部分主張，堪信為真實。羅時榮雖於本院民事程序
      中方翻異其詞，惟與其於刑事訴訟之自白相悖，又無其他
      佐證，則其於刑事因認罪獲取較輕度之刑責後，於民事又
      欲改變說詞，以推諉責任，自難採信其翻異之詞。
（二）原告對羅時榮請求侵權行為損害賠償12萬元是否有理由？
　　1.按因故意或過失，不法侵害他人之權利者，負損害賠償責
      任，民法第184條第1項前段定有明文。
　　2.經查，羅時榮故意竊取原告所有系爭背包，而系爭背包內
      有系爭現金之存在，造成原告受有系爭現金即12萬元之損
      害，羅時榮之前開竊取行為與原告所受損害間具有相當因
      果關係，是原告主張羅時榮應對其負損害賠償責任12萬元
      ，自屬有理由。
（三）原告對羅興吉請求連帶損害賠償，是否有理由？　
　  1.按數人共同不法侵害他人之權利者，連帶負損害賠償責任
      。不能知其中孰為加害人者亦同。造意人及幫助人，視為
      共同行為人，民法第185條定有明文。次按民法第185條第
      1項所謂之數人共同不法侵害他人之權利，須共同行為人
      皆已具備侵權行為之要件始能成立，若其中一人無故意過
      失，則其人非侵權行為人，不負與其他具備侵權行為要件
      之人連帶賠償損害之責任。是須各行為人均曾實施加害行
      為，且各具備侵權行為之要件而發生同一事故者而言，是
      以各加害人之加害行為均須為不法，且均須有故意或過失
      ，並與事故所生損害具有相當因果關係者始足當之（最高
      法院22年上字第3437號、92年度台上字第1593號判決意旨
      參照）。隱匿刑事證據係在他人犯罪完成後所為之行為，
      性質上難認為與該他人共同侵害被害人之權利，隱匿刑事
      證據之人與實施竊盜之人，不構成共同侵害行為。又按當
      事人主張有利於己之事實者，就其事實有舉證之責任，民
      事訴訟法第277條前段著有明文。
　　2.經查，羅興吉固涉犯湮滅刑事證據罪，然依照原告主張及
      系爭刑案判決之認定：羅興吉湮滅刑事證據之方式係將於
      108年11月14日下午8 時多許，將羅時榮所竊得之系爭背
      包（無證據證明含12萬元、行動電源1 具、傳輸線1 條、
      插頭1 個），攜帶至新竹縣寶山鄉深井二路89巷口旁路邊
      山坡棄置等節。足見羅興吉於棄置系爭背包時，並無任何
      相關證據得以證明，系爭背包內上存有系爭現金，況衡諸
      常理羅時榮竊得系爭背包後，必已將系爭現金取出，方會
      任由羅興吉棄置系爭背包，斷無任由羅興吉將系爭現金一
      併棄置之理，堪認在羅興吉棄置系爭背包時，其內已無系
      爭現金存在。縱羅興吉棄置系爭背包，造成司法較難以追
      訴等國家法益侵害，然原告系爭現金之所有權已受侵害及
      受損，亦不因羅興吉此湮滅證據行為另受損害。原告又未
      能舉證羅興吉有何侵害其系爭現金所有權之證據，尚難僅
      以羅興吉犯湮滅刑事證據罪，遽認羅興吉對其構成侵權行
      為。
　　3.羅興吉為前開湮滅刑事證據時，羅時榮對原告之竊盜侵權
      行為已完成，羅興吉與羅時榮間亦無行為分擔等情事，自
      不與羅時榮構成共同侵害行為，尚無庸因羅時榮之竊盜侵
      權行為負擔連帶責任。
　　4.從而，羅興吉之湮滅刑事犯罪證據行為，對原告既不構成
      侵權行為責任，又係在羅時榮犯罪完成後所為之行為，自
      不應與羅時榮對原告負連帶損害賠償責任。原告請求羅興
      吉連帶給付12萬元之損害賠償，即屬無理由。　
五、按給付無確定期限者，債務人於債權人得請求給付時，經其
    催告而未為給付，自受催告時起，負遲延責任；其經債權人
    起訴而送達訴狀，或依督促程序送達支付命令，或為其他相
    類之行為者，與催告有同一之效力；遲延之債務，以支付金
    錢為標的者，債權人得請求依法定利率計算之遲延利息；應
    付利息之債務，其利率未經約定，亦無法律可據者，週年利
    率為百分之5 ，民法第229 條第2 項、第233 條第1 項前段
    、第203 條分別定有明文。本件原告對羅時榮之侵權行為損
    害賠償債權，核屬無確定期限之給付，經原告提起本件訴訟
    ，該起訴狀繕本均已於110年1月4日送達羅時榮（見109 年
    度簡附民字第76號卷第9頁），惟羅時榮迄未給付，則原告
    請求羅時榮自刑事附帶民事起訴狀繕本送達之翌日即110年1
    月5日起至清償日止，按週年利率百分之5 計算之利息，亦
    屬有據。
六、綜上所述，原告依侵權行為之法律關係，請求羅時榮給付12
    萬元及自110年1月5日起至清償日止，按週年利率百分之5 
    計算之利息，為有理由，應予准許，逾此範圍，應予駁回。
七、本件原告勝訴部分，係就民事訴訟法第427 條第1 項訴訟適
    用簡易程序所為被告敗訴之判決，依同法第389 條第1 項第
    3 款之規定，應依職權宣告假執行如主文第7 項所示。至原
    告陳明願供擔保請准宣告假執行，僅係促使法院之職權發動
    ，無庸另為准駁之諭知，原告敗訴部分，其假執行之聲請，
    失所附麗，不予准許。
八、本件事證已臻明確，兩造其餘攻擊防禦方法及所提證據，經
    本院斟酌後，認為均不足以影響本判決之結果，而無逐一論
    駁之必要，併此敘明。
九、訴訟費用負擔之依據：民事訴訟法第79條 
中　　華　　民　　國　　110 　年　　8 　　月　　31　　日
                  苗栗簡易庭  法　官　何星磊
以上正本係照原本作成。
如對本判決上訴，須於判決送達後20日內向本院提出上訴狀。
如委任律師提起上訴者，應一併繳納上訴審裁判費。
                              書記官　李宜娟
中　　華　　民　　國　　110 　年　　8 　　月　　31　　日